臺灣板橋地方法院刑事判決　　　　　　　　　　　九十二年度訴字第二五六七號
　　公　訴　人　臺灣板橋地方法院檢察署檢察官
　　被　　　告　戊○○
　　指定辯護人　本院公設辯護人丁○○
右列被告因強盜案件，經檢察官提起公訴 (九十二年度偵字第一０七一九號)，本院
判決如左：
    主  文
戊○○意圖為自己不法之所有，攜帶兇器，搶奪他人之動產，因脫免逮捕，而當場施
以脅迫，處有期徒刑柒年貳月。
    事  實
一、戊○○與姓名年籍不詳之成年男子，於民國九十一年七月二十七日十五時三十分
    許，由該姓名不詳之男子騎乘車牌號碼ＰＭＶ─７１６號之重型機車（為洪永德
    遭竊遺失之贓車）搭載戊○○，並共同攜帶客觀上足供兇器使用之西瓜刀一把，
    藏置於上開機車坐墊旁邊，行經臺北縣五股鄉○○路○段四十八巷臺灣銀行門口
    前，見乙○○與丙○○正在前開銀行門口購買刮刮樂彩券，竟共同基於意圖為自
    己不法所有之搶奪犯意聯絡，趁丙○○正付款予販售彩券之小販，乙○○則坐在
    機車上刮取彩券，均疏未防備之際，由戊○○自乙○○左後方伸手搶奪乙○○所
    有戴於脖子上之金項鍊乙條並得手，該姓名不詳之男子則同時伸手搶奪丙○○之
    皮包然未得逞，二人並隨即騎乘上開機車往臺北縣五股鄉○○路○段九十巷口逃
    逸，乙○○見狀旋騎乘機車從後追趕，丙○○亦隨後追跑，俟追至臺北縣五股鄉
    ○○路○段一四八號前時，該不詳姓名男子與戊○○共同騎乘之機車不慎滑倒，
    該姓名不詳之男子隨即下車跑至馬路對面並逃離，戊○○見乙○○在後追捕，為
    脫免逮捕，竟單獨起意，自上開機車坐墊旁邊抽出前開西瓜刀朝乙○○揮舞，嚇
    阻乙○○繼續追躡，致乙○○心生畏懼，以此脅迫方式脫免逮捕而逃離現場。又
    戊○○於拔取西瓜刀時不慎自身上口袋遺落黑色皮夾乙只，內有戊○○之身分證
    一張，為乙○○於現場拾獲。嗣於九十二年五月二十二日凌晨五時許，乙○○與
    丙○○騎乘機車行經臺北縣五股鄉○○路九一號數位空間網咖店，發現戊○○正
    走進該網咖店內，旋報警處理查獲上情。
二、案經臺北縣政府警察局蘆洲分局移送臺灣板橋地方法院檢察署檢察官偵查起訴。
    理  由
一、認定犯罪事實之證據及理由
(一)、右揭犯罪事實，業經證人乙○○於本院審理時到庭具結證稱：當天伊與太太丙○○至臺北縣五股鄉○○路臺灣銀行提款機領款後，丙○○正付錢予販售彩券之小
    販，伊坐在機車上，左後方來了一部機車，機車上二人分別伸手搶奪丙○○之皮
    包與伊之金項鍊，但沒搶到皮包。後來伊騎機車追趕，歹徒之機車並未離開伊之
    視線，伊追了五、六十公尺後，歹徒二人之機車倒下，前座之人跑到馬路對面，
    後座之人從機車坐墊旁邊拿出一把西瓜刀嚇阻伊靠近，並從口袋掉出一只黑色皮
    夾，裡面只有一張被告之身分證，因伊之兒子一直哭，因此後來伊將該皮夾拾起
    後即先回家。伊有看清楚後座之人之側面，後座之人當時未戴眼鏡，伊確定後座
    之人就是被告，因戊○○身分證上照片之臉型、頭髮均與後座之人相似，只是身
    分證上照片之頭髮稍長。後來丙○○於九十二年五月二十二日在數位空間網咖店
    看到被告，說被告很像搶匪，因此伊與丙○○即持被告之身分證報警處理等語綦
    詳，核與證人丙○○於本院審理中證述：伊案發當天至臺北縣五股鄉○○路臺灣
    銀行提款機領款後，伊先生乙○○說要買刮刮樂，伊站在乙○○機車前正要付錢
    予販售彩券之小販，旁邊就有機車過來，前座之人伸手作勢欲搶伊之皮包，後座
    之人則伸手搶乙○○之項鍊並得手，乙○○立即騎機車從後追趕，伊則從後面跑
    ，追到成泰路口看到一輛機車倒在路口，乙○○抱著小兒子，說歹徒剛才有拿刀
    出來，並撿到皮包，裡面有一張被告之身分證，當時伊小兒子一直哭，因此伊與
    乙○○即先回家，伊有記下歹徒所騎乘機車之車號，且伊確定後座之人就是被告
    ，因歹徒搶奪時伊正好面對後座之人，有看到其正面，當時被告留五分頭，頭髮
    很短，身穿黑衣黑褲，印象中沒有戴眼鏡，容貌與被告身分證上之照片相同。後
    來九十二年五月二十二日伊在數位空間網咖店前看到被告進進出出，伊遂對乙○○說被告很像歹徒，因此報警處理等情相符（以上證詞均見本院九十三年三月十
    日審判筆錄），並有上開黑色皮夾一只與被告之身分證一張扣案可稽，又乙○○
    與丙○○與被告素不相識，衡情當無設詞誣攀之理，而乙○○與丙○○就被告與
    上開不詳姓名之人共同行搶與嗣後追捕之過程均指訴歷歷並證述一致，復當庭指
    認被告確係上開後座之人無訛，被告前開犯行，實堪認定。
(二)、辯護意旨雖指稱乙○○與丙○○與搶奪之歹徒僅有極短時間之對峙，且事隔久遠
    ，乙○○與丙○○當難確實指認歹徒。另乙○○於偵查中先係證稱：歹徒車子倒
    地後，人就跑了，車子留在現場，伊撿到身分證，就去載伊太太（見偵查卷第六
    四頁反面），後則證稱：後座騎士身上掉下一個黑色皮夾，伊確定是後座騎士身
    上掉落，因其當時抽刀，伊與後座騎士對了一會，就回去找伊太太，再回來時，
    搶匪已不見。因此伊就把搶匪掉落之皮包拾起等語（見偵查卷第七十九頁反面）
    ，就拾獲皮夾之過程，乙○○先後證述不一，其陳述不足憑採云云。惟乙○○與
    丙○○迭於警詢、偵查及本院審理時指認被告確為後座搶奪乙○○金項鍊之歹徒
    無誤，且就被告於行搶之日之相貌、髮型、衣著均有一致而具體之證述，自難僅
    以二位被害人與歹徒對峙時間短暫而遽認其等證言有何不實之處，而乙○○究係
    先撿拾身分證，抑或先回頭搭載丙○○，僅屬細節之些微差異，無礙於其對被告
    本件犯行之指訴，且案發既有相當時日，本即難期待被害人就所有枝節事實均能
    為精確無差之陳述，辯護意旨空言指摘證人乙○○與丙○○證言之可信度，尚乏
    實據為佐，殊非可採。
二、對於被告辯解之判斷
(一)、訊據被告戊○○否認有前開加重強盜之犯行，辯稱：九十一年七月二十七日下午
    三時三十分許案發時伊正在上開數位空間網咖店進行線上遊戲，並未搶奪乙○○
    之金項鍊，且伊之皮包前於九十一年五月下旬於臺北縣五股鄉○○路遺失，證人
    己○○與甲○○足資證明云云。
(二)、被告前項辯解，依下列查證結果，認無可採：
  1.證人王聖峰固於本院審理時到庭證稱：伊與被告認識近二年，伊記得九十一年七
    月二十七日被告在臺北縣五股鄉○○路之數位網咖店，因為自九十一年暑假前一
    個月至九十一年底被告皆在店內睡覺、吃飯，中間皆未離開，而伊當時代父母看
    店，代班時間從上午八點至晚上七、八點，伊確定代班期間每天都看到被告在網
    咖店。而九十一年七月間被告乃留西裝頭長髮，戴黑框細邊之眼鏡，平常被告頭
    髮留長會去理成小平頭，但因為當時被告頭髮很亂，因此伊有印象被告頭髮是留
    長髮云云；惟於公訴檢察官進行反詰問時，王聖峰即改稱：網咖店有賣東西，但
    被告不一定會在網咖店裡用三餐，有時候會出去買回來吃，被告出去大約十至二
    十分鐘，另外被告可能因回家洗澡、與朋友看電影或逛街而離開網咖店，伊不確
    定九十一年七月二十七日當天下午被告有無出外買東西或與朋友逛街，伊先前說
    確定九十一年七月二十七日被告在網咖店中，係因為有錄影帶等語，嗣於接受辯
    護人行覆主詰問與本院訊問時，又證稱：被告之興趣乃玩天堂遊戲，賺天幣，不
    常回家，身上沒有錢，因此靠賣天堂之寶物維生，伊先前說確定九十一年七月二
    十七日被告在網咖店，係因為被告那時玩天堂玩最久，大約十六小時，錄影帶是
    重複使用，因此第二天就洗掉云云（以上證詞均見本院九十三年三月十九日審判
    筆錄）。將王聖峰上開證言先後對照以觀，其先係篤稱確定九十一年七月二十七
    日被告確在數位網咖店，因為被告成天都在網咖店並未離開，且當時被告係蓄長
    髮，對於被告有利之部分均言之鑿鑿，然就其為何能如此明確證述被告於九十一
    年七月二十七日當天之行蹤與形貌，其時而編稱係因有錄影帶為證，時而稱係因
    被告當時天堂玩最久，時而狡稱因當時被告頭髮很亂，伊有印象云云，然證人王
    聖峰亦已證陳錄影帶係重複使用，第二天就會洗掉，且其代班時間是上午八點至
    晚上七、八點，並非整天留在網咖店，被告頭髮留長就會去剪短等語，而九十一
    年七月二十七日距王聖峰為上開證言時已相隔一年半，王聖峰竟能憑一支早已逸
    失之錄影帶內容確認被告行蹤，顯與常理有悖，而被告頭髮時長時短，王聖峰卻
    獨能記憶九十一年七月間被告頭髮很長，更與常情不符，其欲袒護被告之意圖昭
    然若揭。況王聖峰復已明白證稱被告仍會因用餐、洗澡或與朋友逛街、看電影等
    事由離開網咖店，因此其無法確定九十一年七月二十七日下午被告是否在網咖店
    等語，自無從以王聖峰此部分之證言作為被告案發時之不在場證明，而逕對被告
    為有利之認定。
  2.證人己○○則到庭證陳：伊大約在九十年暑假認識被告，九十一年暑假伊幾乎每
    天皆會在網咖店看到被告，有時候被告會回家，被告之哥哥會來找被告，伊不記
    得九十一年七月二十七日被告是否在網咖店，因時隔太久了等語（見本院九十三
    年三月十九日審判筆錄），是證人己○○之證詞亦難作為被告於九十一年七月二
    十七日下午三時三十分許未在案發現場之證明。
  3.另被告於九十一年九月十二日曾申請補發身分證之事實，有臺北縣五股鄉戶政事
    務所九十三年一月二十八日北縣五戶字第０九三００００二三０號函暨所附被告
    國民身分證申請書、護照影本等件在卷足憑，此部分自堪認定。惟就被告是否曾
    於九十一年五月下旬遺失扣案之黑色皮夾乙節，證人王聖峰雖到庭證述：伊確定
    扣案皮夾乃被告所有，因被告結帳時會拿出皮夾，伊有看到，而且當時被告皮夾
    裡有很多錢。九十一年五月某日晚上，被告對伊說皮夾不見了，皮夾裡有身分證
    、駕照、錢等物，伊還陪被告去尋找皮夾找了大約十分鐘，被告跟伊說，他在睡
    覺時感覺有人在摸他口袋，他沒有理會，醒來時就發覺皮夾不見了，伊確定當時
    是五月，因為伊剛好有看月曆，但不確定是五月幾日云云。惟於公訴檢察官進行
    反詰問時，其先係證稱：伊不確定被告有幾個皮夾，也不知道被告皮夾遺失後有
    無再買皮夾，被告皮夾遺失後伊就請被告打線上遊戲，伊確定被告乃五月遺失身
    分證，因為當時日曆就在伊前面，伊正好有看日曆，但只看月份，所以不記得日
    期；後又改稱：自九十一年暑假至同年十二月底，被告付錢玩線上遊戲時，錢是
    自被告身上取出，九十一年五月之後被告即未使用皮夾，剛剛說不確定被告有無
    買皮夾是因為被告很少拿皮夾出來云云。嗣於接受覆主詰問及覆反詰問時，證人
    王聖峰又翻稱：伊已忘記伊幫被告找皮夾後，被告有無使用其他皮夾，但確定被
    告未再使用扣案之黑色皮夾，伊不知道被告何時申請補發身分證，也忘記被告是
    否有告訴伊何時找到身分證或申請補發云云。綜析王聖峰上開證詞，王聖峰獨就
    有利被告之事實即被告於九十一年五月遺失其所有之黑色皮夾與身分證，其曾陪
    同被告找尋皮夾乙節，能清楚記憶且證述歷歷，然對被告究竟有幾個皮夾，遺失
    皮夾後是否曾使用其他皮夾，事後是否有找回身分證或何時申請補發等情，則均
    記憶模糊，語焉不詳，無法為一致陳述，其證言顯有偏頗。又其稱係因當時有看
    日曆，故確定被告於九十一年五月遺失皮夾，且因月份比較醒目，是以伊只看月
    份，不記得日期云云，然參諸常情，一般人就每日所屬月份應有清楚之概念，無
    須觀看日曆即可明瞭，反係日期較難確切認知而有藉助日曆加以確認之必要，其
    證述實與常理有違，益徵其所陳被告於九十一年五月下旬曾遺失身分證云云，係
    為被告脫罪而臨訟編纂之詞，不足採信。再身分證乃表彰個人身分最重要之證件
    ，被告果於九十一年五月即發現遺失身分證，卻遲至九十一年九月十二日方申請
    補發，亦與一般社會生活經驗不符，被告前揭所辯，應屬無據。
三、論罪科刑之理由
(一)、按刑法第三百二十九條之以強盜論，即以強盜罪相當條文處罰之意，並非專以第
    三百二十八條第一項之強盜論。故第三百三十條所謂犯強盜罪，不僅指自始犯強
    盜罪者而言，即依第三百二十九條以強盜論者，亦包括之，如此準強盜有第三百
    二十一條第一項各款情形之一，自應依第三百三十條論處，最高法院著有二十五
    年上字第六六二六號判例、四十二年臺上字第五二三號判例可資參照。次按刑法
    第三百二十九條所謂當場，不以實施竊盜或搶奪者尚未離去現場為限，即已離盜
    所而尚在他人跟蹤追躡中者，仍不失為當場，最高法院二十八年上字第一九八四
    號判例意旨可供參酌。被告與上開不詳姓名之男子於攜帶客觀上足供兇器使用之
    西瓜刀一把搶奪乙○○之項鍊逃逸後，始終在乙○○之追躡中，被告並於乙○○
    之追捕過程中，為脫免逮捕而抽出上開西瓜刀朝乙○○揮舞，以嚇阻乙○○靠近
    ，依上說明，自屬當場施以脅迫，核其所為，係犯刑法第三百二十九條之準強盜
    罪，而有同法第三百二十一條第三款之情形，應以同法第三百三十條第一項之加
    重強盜罪論處。公訴意旨認應依刑法第三百二十九條處斷，尚有未洽，惟起訴事
    實相同，爰依法變更起訴法條。
(二)、又搶奪後因防護贓物、脫免逮捕，而當場實施強暴、脅迫，論以強盜之規定，係
    以實施強暴脅迫之人為限，其他搶奪共犯對於行強如無犯意之聯絡者，不容概以
    強盜論擬。被告就本件之搶奪行為固與上開不詳姓名之男子有犯意聯絡與行為分
    擔，惟被告與該男子所騎乘之機車倒地後，該男子即自行跑至馬路對面逃逸無蹤
    ，被告嗣為脫免逮捕而對乙○○揮刀施以脅迫，顯係其一人臨時單獨起意而為，
    是自難論其為加重強盜罪之共同正犯，併此敘明。
(三)、爰審酌被告年輕力壯，不思循正途謀取財富，卻公然搶奪被害人財物，遭追捕時
    更罔顧被害人身體安全加以揮刀脅迫，嚴重影響社會秩序及他人身體安全，犯後
    猶飾詞圖辯，不知悔改，然並未造成被害人身體具體傷害，併酌其犯罪之目的、
    手段、前科等一切犯罪情狀，量處如主文所示之刑，以資懲儆。
據上論斷，應依刑事訴訟法第二百九十九條第一項前段、第三百條，刑法第三百三十
條第一項、三百二十九條，判決如主文。
本案經檢察官李吉祥到庭執行職務。
中    華    民    國      九十三        年      四    月      七      日
                                      臺灣板橋地方法院刑事第十二庭
                                          審判長法  官  許仕楓
                                    法  官  陳恒寬
                                                法  官  吳佳穎
右正本證明與原本無異。
如不服本判決，應於判決送達後十日內，向本院提出上訴狀。
                                                書記官  呂妍旻
中    華    民    國      九十三        年    四          月    七      日
附錄本案論罪科刑法條全文
刑法第三百三十條第一項
  犯強盜罪而有第三百二十一條第一項各款情形之一者，處七年以上有期徒刑。
刑法第三百二十九條
  竊盜或搶奪，因防護贓物、脫免逮捕或湮滅罪證，而當場施以強暴脅迫者，以強盜
  論。
